【裁判字號】    99,交聲更,55
【裁判日期】    990401
【裁判案由】    違反道路交通管理處罰條例
【裁判全文】
臺灣桃園地方法院交通事件裁定        99年度交聲更字第55號
原處分機關  交通部公路總局新竹區監理所桃園監理站
異  議  人  甲○○
上列異議人因違反道路交通管理處罰條例案件，對於交通部公路
總局新竹區監理所桃園監理站於民國98年11月3 日所為之處分（
原處分案號：桃監裁罰字第裁52-AEY307794號、桃監裁罰字第裁
52-AEY307795號），聲明異議，經本院於98年12月30日裁定（98
年度交聲字第3486號、3489號）後，原處分機關不服該裁定提起
抗告，由臺灣高等法院於99年2 月8 日，以99年度交抗字第631
號、636 號裁定，將原裁定撤銷發回本院，本院更為裁定如下：
    主    文
異議均駁回。
    理    由
一、原處分意旨略以：異議人即受處分人甲○○所有之車牌號碼
    AQW-747 號重型機車（下稱：系爭機車），於民國98年9 月
    30日下午3 時35分許，行經臺北市○○路與襄陽路交岔路口
    ，擬由襄陽路左轉館前路，該路段設有兩段式左轉標誌，詎
    系爭機車駕駛人不遵循機車兩段式左轉規定行駛，經執行勤
    務之員警當場鳴笛指揮停車接受稽查，惟該駕駛拒不停車逕
    行駕車離去，經臺北市政府警察局中正第一分局忠孝西路派
    出所員警填掣北市警交字第AEY307794 、AEY307795 號違規
    通知單逕行舉發，嗣異議人於應到案日期內向原處分機關陳
    述違規事實舉發有誤，經調查後，仍認定異議人確有前開違
    規行為，乃於98年11月3 日，分別依據道路交通管理處罰條
    例第48條第1 項第2 款、第60條第1 項及道路交通管理事件
    統一裁罰基準表等規定，處異議人新臺幣（下同）600 元、
    3,000 元之罰鍰，並依同條例第63條第1 項各記違規點數1
    點等語。
二、異議意旨略以：伊並無於上開時、地駕車違規，該案發時間
    正在上班，印象中不記得去過該處，而本案並無違規相片佐
    證，且該路段車流量非常大、車輛實際並非分道，在此混亂
    車陣中，導致員警誤判之機率非常高，為此，聲明異議請求
    撤銷原處分等語。
三、按汽車駕駛人轉彎時，不依標誌、標線、號誌指示者，處60
    0 元以上1,800 元以下罰鍰，並記違規點數1 點。又汽車駕
    駛人，駕駛汽車有違反本條例之行為，經交通勤務警察或依
    法令執行交通稽查任務人員制止時，不聽制止或拒絕停車接
    受稽查而逃逸者，除按各該條規定處罰外，處3,000 元以上
    6,000 元以下罰鍰，並記違規點數1 點。道路交通管理處罰
    條例第48條第1 項第2 款、第60條第1 項、第63條第1 項第
    1 款分別定有明文。
四、經查：
  (一)本件異議人甲○○所有之系爭機車，於上揭時、地，行經設
    有機車兩段式左轉標誌路口，未依規定兩段式左轉，且經警
    攔檢，該駕駛拒絕停車接受稽查而逃逸之事實，業據證人即
    本件舉發之臺北市政府警察局中正第一分局忠孝西路派出所
    員警乙○○於本院及本院原審調查時結證稱：伊於前述時、
    地執行特偵組安全維護兼交通告發勤務，當時站在臺北市○
    ○路土地銀行前面，看見系爭機車從襄陽路直接左轉館前路
    ，沒有依照規定待轉，於是舉起右手指著系爭機車駕駛人，
    並且拿起哨子吹鳴笛制止，但該駕駛從身旁很近之距離閃躲
    駛離，故順勢回頭記下車號及車型，經與現場另外2 名值勤
    員警及以手持PDA 確認無誤後，立即擎單舉發，而當時天候
    晴天，車流量不大，沒有其他的東西擋住視線，僅系爭機車
    違規等語綦詳，且有如上所述原處分機關之移送書、原處分
    機關裁決處分之裁決書影本、臺北市政府警察局舉發違反道
    路交通管理事件通知單影本及證人乙○○庭繪之現場圖附卷
    （見本院原審卷第2 頁至第7 頁、第33頁）可稽，是上開違
    規事實應甚明確，而堪認定。
  (二)雖上開違規事實並無以照相、錄影或其他方式採證，惟一般
    員警執行交通違規稽查勤務，依法並未要求就上開違規事實
    ，必須以照相、錄影或其他方式採證，目視舉證亦為採證之
    方式之一，因此種違規行為，係突然發生，且瞬間即逝，除
    該路段設有固定式之照相、錄影設備可立即拍攝存證外，要
    求執勤員警或舉發機關緊急錄影或照相，顯有困難，且無法
    取得瞬間違規之事實。又該警員既係近距離正面目視違規闖
    紅燈之事實，以一般執勤員警之專業訓練而言，對於該職務
    上事項之觀察力遠較一般人更為專注，誤判之可能性極低，
    應有可信之處。再者，本件舉發之警員乙○○於執行勤務時
    ，適時發現系爭機車駕駛人違規左轉，並立即記下車號對之
    逕行舉發，其與異議人素不相識，復無怨隙，應無故意設詞
    誣陷而甘冒偽證罪責之必要，況卷附警員乙○○於目睹違規
    過程後立即擎制之舉發通知單中車輛種類欄內清楚載明：「
    重機（三陽黑色）」，經核與系爭機車之車型、顏色完全相
    符（見本院卷第13頁機車車籍查詢），益徵員警並無誤判之
    可能，且異議人又未提出其他積極證據足資推翻前項舉發認
    定之事實，實難認本件有何濫行舉發違規之情形，應可認定
    證人乙○○證述舉發當日違規行為人其騎駛之機車確為異議
    人所有之系爭機車，是異議人上開聲明異議意旨，尚不足採
    。
  (三)再證人乙○○另證稱當時看到本件違規駕駛人是一名男性等
    語，此與異議人之性別有異（見本院原審卷第20頁法務部戶
    役政連結作業系統），足認該違規之行為人應非異議人，則
    原處分機關爰依上揭規定裁罰似有未恰，惟按道路交通管理
    處罰第85條第1 項至第3 項原規定：「本條例關於車輛所有
    人之處罰，如應歸責於運送人，租用人或使用人，亦適用之
    。本條例關於車輛所有人之處罰，如應歸責於車輛駕駛人者
    ，處罰車輛駕駛人。本條例關於車輛駕駛人之處罰，如應歸
    責於車輛所有人者，處罰車輛所有人」。該條項於94年12月
    28日修正為同條例第1 項：「本條例之處罰，受舉發違反道
    路交通管理事件之受處罰人，認為受舉發之違規行為應歸責
    他人者，應於舉發違反道路交通管理事件通知單應到案日期
    前，檢附相關證據及應歸責人相關證明文件，向處罰機關告
    知應歸責人，處罰機關應即另行通知應歸責人到案依法處理
    。逾期未依規定辦理者，仍依本條例各該違反條款規定處罰
    。」其修正理由為：「本條原第1 項、第2 項、第3 項規定
    不清，是採二罰或改變處罰客體未見分明，亦造成處罰機關
    之困擾，且處罰對象不僅關於車輛，尚有其他情況，爰仿第
    7 條之立法精神，予以修正之。」，核其立法意旨，無非在
    將行政處罰歸於實際應負責任之人，以符公平正義，並使實
    際應負責之人能知所警惕避免再犯，惟因慮及監理及逕行舉
    發交通違規之處罰係大量而反覆性之行政行為，處罰機關礙
    於人力、時間之短絀，有時難以一一詳究違規者為何人，相
    較之下受處分人時間、人力較為寬裕，且受處分人對於實際
    駕駛者為何人多知之甚詳，相關證據及證明文件亦均在受處
    分人掌握之中，具有資訊上之優勢，若容許受處分人僅泛稱
    係他人駕駛而不提供足資識別之身分，又或稱為某某人所為
    但不提出證據，則處罰機關勢需耗費大量時間勞力調查，仍
    恐一無所獲，此種責任之分配並非合理。又倘若僅課與受處
    分人檢附相關證據及足資辨識、通知應歸責人之證明文件，
    而容任其於任何時間均得提出，亦將使究竟何人應負最終行
    政罰責任之法律關係長期懸而未決，並使逕行舉發案件有罹
    於同條例第90條時效之可能，且亦與前揭規定中「應於到案
    日期前提出」期限之限制形同具文，此應非立法之本意，是
    故立法者課與受處分人在期限前提出證明之義務，違反者，
    仍依本條例各該違反條款規定「處罰」，使車輛所有人負最
    終處罰責任。經查：系爭機車於前揭時、地，既有違反禁止
    左轉標誌而左轉及拒絕停車接受稽查而逃逸等違規事實，業
    如前述，則原舉發機關逕行舉發系爭機車所有人即異議人，
    舉發程序於法並無不符，而本件違規行為人所駕駛之機車係
    異議人所有之系爭機車，舉發通知單又已合法送達異議人，
    並清楚載明應到案日期為「98年10月30日」，異議人雖於98
    年10月14日到案陳述意見，惟其否認為違規行為人且未陳述
    應歸責人，迄今亦未辦理歸責等情，有舉發通知單、交通違
    規案件陳述單及交通部公路總局新竹區監理所桃園監理站99
    年3 月19日竹監桃字第0990006548號函在卷（見本院原審卷
    第7 、14頁，本院卷第7 頁）可稽，異議人為系爭機車之所
    有人，對於此逕行舉發事件既未於應到案日期前檢附相關證
    據及應歸責人相關證明文件，向處罰機關告知應歸責人，揆
    之前開說明，仍得依本條例各該違反條款規定處罰。
五、綜上所述，異議人甲○○所有之系爭機車確於上揭時、地，
    行經有機車兩段式左轉標誌路口，有未依規定兩段式左轉且
    經警攔檢拒絕停車接受稽查而逃逸等事實，原處分機關依同
    條例第48條第1 項第2 款、第60條第1 項及違反道路交通管
    理事件統一裁罰基準表規定，逕以車主即異議人為舉發對象
    ，分別裁罰600 元及3,000 元罰鍰，並依同條例第63條第1
    項第1 款各記違規點數1 點，核無違誤，本件異議為無理由
    ，自應將其異議駁回。
據上論斷，應依道路交通管理處罰條例第87條第2 項、道路交通
案件處理辦法第19條，裁定如主文。
中    華    民    國    99    年    4     月    1     日
                    交通法庭法  官    陳德池
以上正本證明與原本無異。
如不服本裁定，應於裁定送達後5 日內向本院提出抗告狀。
                            書記官    謝雅茹
中    華    民    國    99    年    4     月    8     日

司法院資訊處製作；財團法人民間司法改革基金會備份。
